【裁判字號】    91,自,964
【裁判日期】    920423
【裁判案由】    侵占
【裁判全文】
臺灣臺中地方法院刑事判決                          九十一年度自字第九六四號
    自  訴  人  進億小客車租賃有限公司    設台中市○區○○路七二三號
    代  表  人  丙○○
    被      告  甲○○
右列被告因侵占案件，經自訴人提起自訴，本院判決如左：
    主  文
甲○○無罪。
    理  由
一、自訴意旨略以：被告甲○○於民國（下同）九十一年九月二十五日向自訴人進億
    小客車租賃有限公司（下稱進億公司）租借車號ＨＨ—４５１５號豐田轎車（下
    稱系爭轎車）一輛，約定租期一日，詎租期屆滿後非但未按約還車，且音訊全無
    ，經自訴人循締約地址查訪均無所獲，目前被告甲○○其人、車均行蹤不明，顯
    然意圖為自己或第三人不法之所有而占有該車，因認被告涉有刑法第三百三十五
    條第一項之侵占罪嫌，爰依法提起自訴云云。
二、按犯罪事實，應依證據認定之，無證據不得推定其犯罪事實；不能證明被告犯罪
    者，應諭知無罪之判決，刑事訴訟法第一百五十四條、第三百零一條第一項分別
    定有明文。又刑法上之侵占罪，須持有人變易其原來之持有意思而為不法所有之
    意思，始能成立，如僅將持有物延不交還或有其他原因致一時未能交還，既缺乏
    主觀要件，即難遽以該罪相繩。最高法院四十年度台上字第八六號、六十八年度
    台上字第三一四六號判例可資參照。又刑事訴訟制度受「倘有懷疑，則從被告之
    利益為解釋」、「被告應被推定為無罪」原則所支配，故得為訴訟上證明者，無
    論為直接或間接證據，須客觀上於吾人一般社會生活經驗均不致有所懷疑，而達
    於確信之程度者，且除認定被告犯罪之外，無從本於同一事證為其他有利於被告
    之合理推斷，始可據為有罪之認定，倘其證明尚未達於確信之程度，而有合理可
    疑存在時，即難據對被告為不利之認定，換言之，在「法律判斷」上，即不能為
    被告有罪之認定。
三、自訴意旨認被告甲○○涉犯刑法第三百三十五條第一項之侵占罪嫌，係以被告承
    租系爭轎車一輛，詎屆期拒繳租金且人、車音訊皆無，經自訴人於九十一年十月
    二十五日以存證信函催告返還前開轎車仍無所獲等情，有車輛借用約定承諾切結
    書一份、臺中健行路郵局第００六五三號存證信函影本一份為其論據。訊據被告
    甲○○固坦承於九十一年九月二十五日曾向自訴人租借系爭轎車一天，言明租金
    為新台幣（下同）九百元，嗣後並未返還系爭轎車，直至九十二年一月二十日才
    通知自訴人方面至臺中市○○路附近將系爭轎車牽回，惟堅詞否認有何侵占犯行
    ，辯稱：九十一年九月二十五日之隔天，因為沒有錢可以付給自訴人，加上之前
    曾經向自訴人租車尚積欠四萬五千元左右的租車費未付，才一直沒有還車，結果
    到此次租車後的第四天，伊將系爭轎車借給朋友陳瑞鑫開，該名友人隨即不知去
    向，一直到九十一年十一月間，該友人陳瑞鑫一度表示要還車，伊有打電話給自
    訴人方面（由證人乙○○處理）表示要還車，後來友人陳瑞鑫食言，伊才一直到
    農曆過年前之九十二年一月二十日左右才把車找到，並通知自訴人前往臺中市○
    ○路一帶牽回系爭轎車等語，伊實無侵占向自訴人承租之系爭轎車之不法意圖，
    況且現在已經與自訴人達成和解等語。經查：被告甲○○於九十一年九月二十五
    日向自訴人承租系爭轎車，嗣後未能依約於翌日還車等情，為被告甲○○所不否
    認，復有自訴人提出之車輛借用約定承諾切結書一份可資佐憑，堪信為真實。又
    被告甲○○所辯曾於九十一年十一月間表示要還車，後來沒還，一直到九十二年
    一月二十日才通知自訴人將系爭轎車領回等情，業據證人乙○○即自訴人進億公
    司負責人丙○○之夫於本院九十二年三月十四日調查時結證屬實，核證人乙○○
    乃進億公司負責人之夫，並負責該公司與被告間之車輛租賃事宜等情，為自訴人
    所不否認，堪信證人乙○○所言非虛，被告此部分之抗辯，應堪採信。由被告甲
    ○○係因無力支付租車款項而未能依約還車以及嗣後乃由被告甲○○主動通知自
    訴人方面前往指定處所領回車輛等情以觀，堪信被告主觀上並無何不法所有之意
    圖存在，況被告甲○○業已於九十二年四月九日與自訴人達成和解，除歸還前開
    轎車外，並就租金、車輛修理費用、違規罰單罰款之繳納部分與自訴人達成清償
    協議，有和解契約書影本一份附卷可稽，依前述二、之說明，堪認被告主觀上並
    無不法所有之意圖，自難遽以侵占之罪名相繩。此外，復查無其他積極證據足資
    證明被告有何自訴人所指侵占之行為，本案應屬民事之糾葛，應循民事訴訟途徑
    解決始為正途，從而，既不能證明被告犯罪，應諭知無罪之判決。
據上論斷，應依刑事訴訟法第三百四十三條、第三百零一條第一項，判決如主文。
中      華      民      國      九十二      年      四    月  二十三    日
                            臺灣台中地方法院刑事第七庭
                                        法  官
右正本證明與原本無異。
如不服本判決，應於送達後十日內向本院提出上訴狀（須附繕本），上訴於臺灣高等
法院臺中分院。


司法院資訊處製作；財團法人民間司法改革基金會備份。
